臺灣高等法院臺中分院刑事判決　　　　　　　　　九十三年度上訴字第一六四一號
　　上　訴　人
　　即　被　告　丙○○
右上訴人因偽造有價證券等案件，不服臺灣台中地方法院九十二年度訴字第二七○○
號中華民國九十三年六月二日第一審判決（起訴案號：臺灣台中地方法院檢察署九十
一年度偵字第六○四號），提起上訴，本院判決如左：
      主  文
上訴駁回。
      事  實
一、丙○○與甲○○係國防管理學院之同學。甲○○於民國（下同）八十八年四月間
    ，因罹患慢性腎臟衰竭症而在台北三軍總醫院住院就醫，丙○○前往醫院探病時
    ，無意間得知甲○○曾投保國泰人壽保險股份有限公司（以下簡稱國泰人壽公司
    ）之終身壽險，即向甲○○表示其精通保險理賠程序，可代為辦理醫療理賠給付
    手續。甲○○不疑有他，遂將國泰人壽公司之保險契約（保單號碼：00000
    00000號）及私章、駕照等物交予丙○○，委託丙○○代為辦理住院醫療理
    賠手續。詎丙○○竟未依約辦理，反萌生偽造私文書之概括犯意，未經甲○○之
    同意及授權，連續持上開文件，先後於八十八年六月十四日及同年七月五日，以
    甲○○名義向國泰人壽公司以保單質借之方式，在國泰人壽公司之保單借款借據
    上偽造「甲○○」之簽名各一枚，並盜蓋甲○○之印章在保單借據上而偽造私文
    書，復持以交付給國泰人壽公司職員，而分別貸得二十萬元及七萬元，國泰人壽
    公司則製交給付收據，丙○○又連續於給付收據上偽造「甲○○」之簽名各一枚
    ，並盜蓋甲○○之印章，足以生損害於甲○○及國泰人壽公司。丙○○於冒名貸
    得上開款項後，始將甲○○所患之病無法辦理理賠及已持保單質押借款二十七萬
    元等情告知甲○○，並向甲○○遊說稱其所投資之首岱企業有限公司（以下簡稱
    首岱公司）在南投縣埔里鎮投資興建渡假村，若甲○○投資入股成為股東，即可
    享有前往該渡假村養病之福利，致甲○○因而同意以丙○○所冒貸之二十七萬元
    轉作投資首岱公司之股金而成為首岱公司之股東。
二、案經甲○○訴由臺灣臺中地方法院檢察署檢察官偵查起訴。
      理  由
一、訊據被告丙○○矢口否認右揭犯行，辯稱：甲○○交付保單及私章之主要目的是
    要投資首岱公司在埔里興建的渡假村，其次才是要辦理醫療理賠手續，且其持甲
    ○○保單向國泰人壽公司質押借款，事先有經過甲○○之同意云云。然查：
(一)、右揭事實，業據被害人甲○○於偵查中指訴綦詳，並有國泰人壽公司九十一年三
    月十二日國壽字第九一○三○一九一號函附八十八年六月十四日辦理保單借款由
    國泰人壽公司給付之收據影本一份、八十八年七月五日辦理保單借款借據及收據
    影本各一份、被害人所有之國泰人壽公司保險單影本一份附於偵查卷可稽。即被
    告於偵查中亦供稱：「當初他拿保單及證件交給我，叫我幫他辦理醫療給付，我
    有去辦，但因他有糖尿病很難辦出來，所以我就拿他的證件去辦貸款共二十七萬
    出來．．．，事前並未得到他的同意。」、（為何不先經過甲○○之同意，而自
    行用他名義貸款？）因為我當時只想送甲○○去埔里養病」等語，足見被告確實
    未事先徵得被害人之同意，即偽造被害人名義之借據向國泰人壽公司質押借款，
    允無疑義。
(二)、被害人嗣持其於八十八年四月十九日、同年八月十日之診斷證明書，向國泰人壽
    公司聲請住院醫療保險金，經該公司於八十八年九月三十日、同年十月十四日，
    分別核付六萬六千元、一萬三千二百元等情，有國泰人壽公司九十一年六月二十
    四日國壽字第一九○六○三七八號函及所附理賠申請書影本二分、診斷證明書影
    本二份及理賠記錄影本一份附於偵查卷可參。依上開資料可知，被害人雖患有糖
    尿病等疾病，惟仍可申請住院醫療給付，是被害人既可依申請住院醫療給付之方
    式取得金錢，其自無需委託被告持保單質押借款之必要。
(三)、查被告未事先徵得被害人同意即偽造被害人之借據，持向國泰人壽公司借款，足
    以生損害於被害人及國泰人壽公司。故被害人縱然於事後同意以該筆借款供作投
    資興建渡假村之用，仍無妨於被告偽造私文書後持以行使罪名之成立。被告之所
    辯無非卸飾之詞，不足採信，事證明確，其犯行洵堪認定。
二、核被告所為，係犯刑法第二百十六條、第二百十條之行使偽造私文書罪。被告偽
    造署押及盜用印章之行為，為其偽造私文書之部分行為；及其偽造私文書之低度
    行為，為其行使偽造私文書之高度行為所吸收，均不另論罪。被告先後二次行使
    偽造私文書之犯行，時間緊接，犯罪構成要件相同，顯係基於概括之犯意而為，
    為連續犯，應依刑法第五十六條之規定論以一罪，並加重其刑。查被告行為後，
    刑法第四十一條業於九十年一月十日修正公布，並於同年月十二日生效，其中第
    一項關於得易科罰金之罪，修正為最重本刑為五年以下有期徒刑以下之刑之罪，
    是本件被告所犯之行使偽造私文書罪，係屬得易科罰金之罪名，修正後之規定自
    較修正前之舊法有利於被告，依刑法第二條第一項前段之規定，應適用裁判時之
    法律即修正後之規定。原審依刑法二條第一項前段、第五十六條、第二百十六條
    、第二百十條、第四十一條第一項前段、第二百十九條，罰金罰鍰提高標準條例
    第一條前段、第二條，審酌被告犯罪之動機、目的、手段、其品行及智識程度、
    犯罪所生之損害及其犯罪後之態度一切情狀，量處如原審主文所示之刑，並諭知
    易科罰金之折算標準。被告於國泰人壽公司之二份保單借款借據及二份給付收據
    上，偽造之「甲○○」簽名各一枚（合計四枚），均應依刑法第二百十九條之規
    定宣告沒收，原審併予敘明。核其認事用法，並無不合。被告上訴意旨略以：被
    告知錯，請求宣告緩刑云云，惟原審已審酌被告犯罪之一切情狀，量刑妥適，被
    告請求緩刑之宣告，本院認為不宜，被告上訴為無理由，應予駁回。
三、據上論斷，應依刑事訴訟法第三百六十八條，判決如主文。
本案經檢察官乙○○到庭執行職務。
中      華      民      國    九十四  年    一      月      十八        日
                                   臺灣高等法院臺中分院刑事第六庭
                                         審判長法　官　李  文  雄
                                               法　官  邱  顯  祥
                                               法　官  劉　連　星
右正本證明與原本無異。
如不服本判決應於收受送達後十日內向本院提出上訴書狀，其未敘述上訴之理由者並
得於提起上訴後十日內向本院補提理由書（均須按他造當事人之人數附繕本）。
                                               書記官  李  妍  嬅
中     華     民     國     九十四     年      一      月     十九      日
附錄論罪科刑法條：
刑法第二百十六條：行使第二百十條至第二百十五條之文書者，依偽造、變造文書或
                  登載不實事項或使登載不實事項之規定處斷。
刑法第二百十條：偽造、變造私文書，足以生損害於公眾或他人者，處五年以下有期
                徒刑。
       　　　　　Ｆ
